臺灣雲林地方法院刑事判決　　　　　　　　　　　　九十一年度交易字第一七號
　　公　訴　人　臺灣雲林地方法院檢察署檢察官
　　被　　　告　甲○○
右列被告因過失致死案件，經檢察官提起公訴（九十一年度偵字第一三０六號），本
院判決如左：
    主  文
甲○○因過失致人於死，累犯，處有期徒刑伍月，如易科罰金以佰元折算壹日。
    事  實
一、甲○○曾因詐欺案件，經臺灣高等法院高雄分院，於民國八十六年四月二十九日
    ，以八十五年度上易字第二五八六號，判處有期徒刑一年確定，於八十七年七月
    七日執行完畢。因於九十年十二月十四日，駕駛車牌號碼ＲＷ─０六三二號自用
    小客車，在時速限速五十公里以下路段，沿雲林縣四湖鄉蔡厝村內某南北向產業
    道路由北往南行駛，於同日十三時五十五分許，行經該產業道路與另一東西向某
    產業道路之無號誌交岔路口時，本應注意行車速度應依標誌之規定，不得超速，
    行經無號誌之交岔路口，更應減速慢行，作隨時停車之準備及駕駛人應注意車前
    狀況，並隨時採取必要之安全措施及車輛行至無號誌之交岔路口，未劃分幹、支
    線或同為幹線道或支線道，如同為直行車或轉彎車，左方車應暫停讓右方車先行
    ，以避免危險之發生，而依當時情況天候晴、日間自然光線、路面狀態乾燥、無
    缺陷、無障礙物，雖有農作物阻擋視距不良，但仍非不能注意，其能注意而疏未
    注意，不但未為減速反而超速以時速約七十公里之速度行駛，且未注意車前狀況
    ，同時又未暫停讓右方車先行，適右方來車由吳萬位騎乘車牌號碼ＮＳＲ─０一
    八號機車，沿該東西向產業道路由西往東方向行至該無號誌交岔路口時，亦疏未
    注意車前狀況，貿然通過，二車因而碰撞，致使吳萬位受有左臉部挫傷與表皮出
    血、左胸部挫傷與肋骨骨折、左腹擦傷與表皮出血、左下肢多處擦傷與表皮出向
    及股骨骨折等傷害，經送醫後因胸部挫傷、胸腔出血不治死亡。甲○○於本件車
    禍肇事後犯罪未發覺之前，即以電話報案，並在警方據報前往車禍現場處理時，
    當場承認為肇事人而自首並接受裁判。
二、案經吳萬位之子配偶丙○○訴由雲林縣警察局台西分局報請臺灣雲林地方法院檢
    察署檢察官相驗後偵查起訴。
    理  由
一、被告甲○○最後坦白承認駕駛車牌號碼ＲＷ─０六三二號自用小客車，於上開時
    地，因未注意行車速度，超速以時速七十里速度行駛，而未減速慢行，並且未注
    意車前狀況，亦未暫停讓右方車先行，以致肇事發生車禍，致被害人死亡等事實
    ，其自白之情，核與告訴人丙○○所指述被害人於上開時地因車禍死亡之情節相
    符，並有雲林縣警察局道路交通事故調查報告表、變死案件初步調查報告表、交
    通事故談話紀錄表及肇事現場、現場照片數幀，佐證被告駕車違規肇事之情，因
    此被告自白應與事實相符。按行車速度，應依標誌之規定，行經無號誌之交岔路
    口，應減速慢行，作隨時停車之準備，而駕駛人應注意車前狀況，並隨時採取必
    要之安全措施，且車輛行至無號誌之交岔路口，未劃分幹、支線或同為幹線道或
    支線道，如同為直行車或轉彎車，左方車應暫停讓右方車先行，以避免危險之發
    生，道路交通安全規則第九十三條第一項本文及第三款、第九十四條第三項、第
    一百零二條第一項第二款定有明文，被告既然駕駛車輛並考領有駕駛執照，上述
    規則為其應注意並能注意之事項。本件道路時速限速五十公里以下，當時天候晴
    、日間自然光線、路面乾燥、無缺陷、無障礙物等情形，業據上開道路交通事故
    調查報告表註記明確，依情尚非不能注意，被告能注意而不注意，超速行駛、且
    未減速慢行，注意車前狀況、又未暫停讓右方車先行，因而肇禍，自有過失，況
    且依臺灣省嘉雲區車輛行車事故鑑定委員會九十一年二月一日嘉鑑字第九一００
    七二號鑑定意見書，亦同此認定。雖被害人騎乘機車行經該無號誌交岔路口時，
    未注意車前狀況，為本件肇事之次因，仍不影響被告過失責任之成立。另被害人
    確因本件車禍致左臉部挫傷與表皮出血、左胸部挫傷與肋骨骨折、左腹擦傷與表
    皮出血、左下肢多處擦傷與表皮出向及股骨骨折等傷害，經送醫後因胸部挫傷、
    胸腔出血不治死亡，業經檢察官督同檢驗員相驗屬實，填有驗斷書、相驗屍體證
    明書、勘驗筆錄等附卷可稽，被告之過失行為與被害人之死亡間確有相當之因果
    關係。本件事證明確，被告犯行可以認定，自應依法論罪科刑。
二、核被告甲○○所為，係犯刑法第二百七十六條第一項之過失致死罪。其於本件車
    禍肇事後犯罪未發覺之前，即以電話報案，並在警方據報前往車禍現場處理時，
    當場承認為肇事人而自首並接受裁判，業經雲林縣警察局記載在上開變死案件初
    步調查報告表之破案經過欄內可稽，係在犯罪未發覺前自首而願接受裁判，爰依
    刑法第六十二條前段之規定減輕其刑。另被告曾因詐欺案件，經臺灣高等法院高
    雄分院，於八十六年四月二十九日，以八十五年度上易字第二五八六號，判處有
    期徒刑一年確定，於八十七年七月七日執行完畢，有臺灣高等法院被告全國前案
    紀錄表、臺灣雲林地方法院檢察署刑案資料查註紀錄表各一紙在卷可憑，其於五
    年內再犯本件有期徒刑以上之罪，為累犯，應依刑法第四十七條規定加重其刑。
    其刑之加減依刑法第七十一條第一項先加後減之規定為之。
三、爰審酌被告前科素行、駕車肇事之過失程度、致被害人死亡、被害人與有過失、
    與被害人家屬雖達成民事和解，已賠償包括強制保險金新臺幣（下同）一百四十
    萬元，共二百萬元，尚未給付之賠償金額為四十六萬元，積極協調以父親所有之
    地，為被害人家屬設定擔保，以保證尚未給付金額之履行，最後與被害人家屬達
    成另開立四十六萬元本票，交付被害人家屬收執，以為保證，並於宣示判決期日
    前提出再開立之本票影本二紙供本院參酌。又審酌被害人家屬在雲林縣四湖鄉調
    解委員會調解成立後，具狀「撤回告訴」，但在被告對餘款四十六萬元遲遲不給
    付後，又履履要求重判被告，待於審判期日又可憐被告之處境，請求給予自新之
    機會，最後又具狀要求重判被告，參酌檢察官論告時之陳述：請求給予被告自新
    機會，因為被告符合自首條件，且以二百四十六萬元達成民事和解，已經給付二
    百萬元，尚差四十六萬元，但有答應以土地設定登記抵押給被害人家屬，抵押土
    地還是其父母所有，犯後有積極在處理民事賠償事宜，被告目前經濟上有困難，
    家裡有三個小孩待養，其太太沒有工作，本件為刑事案件，被告坦承犯行，有自
    首，也有和解，已經給付二百萬元，（包括強制保險一四十萬元，現金部分四十
    萬元，前二紙本票共二十萬元也兌現），只剩下四十六萬元未給付，犯後態度良
    好，實在不需要入獄矯治，如能使其在外面工作，一方面可以養家活口，一方面
    也可以賺錢賠償被害人家屬等語，又考量被告之家庭及經濟狀況等一切情狀，認
    以量處有期徒刑五月為適當，並諭知易科罰金之折算標準。
據上論斷，應依刑事訴訟法第二百九十九條第一項前段，刑法第二百七十六條第一項
、第六十二條前段、第四十七條、第四十一條第一項前段，罰金罰鍰提高標準條例第
一條前段、第二條，判決如全文。
本案經檢察官乙○○到庭執行職務。
中      華      民      國      九十一    年   十一   月      二十九    日
                                臺灣雲林地方法院交通法庭
                                    法  官  吳  褔  森
右正本證明與原本無異。
如不服本判決，應於判決送達後十日內向本院提出上訴狀（應附繕本）。「切勿逕送
上級法院」。
            書記官  李  松  坤
中      華      民      國      九十一    年   十一   月      二十九    日
告訴人或被害人對於判決如有不服具備理由請求檢察官上訴者，其上訴期間之計算係
以檢察官收受判決正本之日期為準。
附錄本案論罪科刑法條：
刑法第二百七十六條第一項：因過失致人於死者，處二年以下有期徒刑、拘役或二千
元以下罰金。
